【裁判字號】    88,易,1791
【裁判日期】    890505
【裁判案由】    建築法
【裁判全文】
臺灣板橋地方法院刑事判決                        八十八年度易字第一七九一號
    公  訴  人  臺灣板橋地方法院檢察署檢察官
    被      告  丙○○
右列被告因違反建築法案件，經檢察官提起公訴（八十八年度偵緝字第四三七號），
本院判決如左：
    主  文
丙○○共同違反依建築法停止供電之建築物，非經主管建築機關審查許可，不得擅自
接電使用之規定，而未經許可擅自接電使用，處有期徒刑月，如易科罰金以銀元
佰元即新臺幣玖佰元折算壹日。
    事  實
一、丙○○明知臺北縣板橋市○○街一三一號一樓及地下室一樓之建築物，前因擅自
    變更使用，業經臺北縣政府於民國（下同）八十四年四月十一日依建築法規定執
    行斷電停止供電，竟仍與真實姓名年籍不詳綽號「阿豐」及「阿德」之成年男子
    合夥籌劃在該址開設ＫＴＶ店，三人即基於犯意聯絡與行為分擔，先由「阿德」
    與屋主乙○○○及原先在該址經營「山雨天青ＫＴＶ店」之甲○○（未據起訴）
    洽定頂讓該ＫＴＶ店事宜，再於八十七年六月一日，由「阿德」帶同丙○○赴上
    址，以丙○○名義與屋主乙○○○簽訂房屋租賃契約，並未經審查許可，即自斯
    時起（起訴書誤載為八十七年三、四月間），在該址擅自使用發電機接電使用，
    經營「山雨天青ＫＴＶ店」，迄同年七月二十七日，經臺北縣政聯合查報小組赴
    該店實施檢查後，始發現上情。
二、案經臺北縣政府移送臺灣板橋地方法院檢察署檢察官偵查起訴。
    理  由
一、訊據被告丙○○固坦承有與「阿德」、「阿豐」等友人合夥頂讓經營上開ＫＴＶ
    店，並擔任該店負責人之事實，惟矢口否認有違反建築法犯行，辯稱：伊僅係受
    僱充作該店名義負責人，對於該店經營情形並不清楚，亦不知悉該址已遭臺北縣
    政府斷電云云。經查：臺北縣板橋市○○街一三一號一樓及地下室一樓之建築物
    ，前經違規遭臺北縣政府於八十四年四月十一日依建築法規定執行斷電，嗣臺北
    縣聯合查報小組於八十七年七月二十七日前往上址檢查時，發現該址仍由被告開
    設「山雨天青ＫＴＶ店」營業等事實，有臺北縣政府執行斷電紀錄表及建物公共
    安全之構造及設備檢查紀錄表影本各一份附卷可稽，且上開建築物早於八十年間
    即由甲○○承租經營「山雨天青ＫＴＶ店」，嗣甲○○將該店頂讓予被告，並於
    八十七年六月一日陪同被告與屋主乙○○○訂立房屋租賃契約，業據被告供明在
    卷，核證人乙○○○到庭結證情節相符，嗣經本院質諸證人甲○○對此亦不否認
    ，堪認被告確係自八十七年六月一日起即承繼前手甲○○，在上開業經臺北縣政
    府執行斷電之建築物內，經營ＫＴＶ店業務，其既在該址從事用電量極大之商業
    活動，對於電力來源如何自應知悉甚稔，衡情殊難認其對於該建築並無正常電力
    來源一事竟毫不知情，參諸被告亦供承其為該店合夥人，當時並亦有實際參與經
    營店務之相關事宜等語（參見臺灣板橋地方法院檢察署八十八年度偵緝字第四三
    七號偵查卷第八頁背面、第二十八頁背面、本院八十八年十一月二十九日訊問筆
    錄第一頁背面、同年十二月三日訊問筆錄第二頁背面），益徵其辯稱僅為名義負
    責人並不知悉該店已遭斷電云云，純屬事後卸責之詞，要無足採；至起訴書雖記
    載被告自八十七年三、四月間起在上址經營「山雨天青ＫＴＶ店」云云，然被告
    於本院調查時即已供稱其對於八十七年間開始經營上開ＫＴＶ店之確實月份已不
    復記憶，而其於八十七年六月一日與屋主乙○○○訂立房屋租賃契約，除據證人
    乙○○○到庭結證明確外，並有租賃契約書影本一份附卷足憑，準此，應認被告
    係自八十七年六月一日起始有在上址經營「山雨天青ＫＴＶ店」之情事無疑，起
    訴書就此部分之記載，容有誤會，併此敘明；又起訴書雖記載上開建築物業經臺
    北縣政府於八十五年九月十四日以八五北工使字第Ｃ一一三五二號函勒令停止使
    用，復於八十六年五月六日再次以八六北工使字第Ｃ五五八三號函勒令停止使用
    云云，然被告係遲至八十七年六月一日起始在上址經營ＫＴＶ店業務，已如上述
    ，經質諸被告亦供稱其對該店之詳細情形並不清楚，是本件尚乏積極事證足資認
    定被告曾收受該等函文或知悉該建築物先前有經臺北縣政府勒令停止使用之情事
    ，尚無從遽認其涉有「未經許可擅自使用依建築法停止使用之建築物經制止不從
    」之行為，附此說明。綜上所述，本件事證已臻明確，被告犯行洵堪認定。
二、按依建築法規定停止供水或供電之建築物，非經直轄市、縣（市）（局）主管建
    築機關審查許可，不得擅自接水、接電或使用，建築法第九十四條之一前段定有
    明文。本件被告違反前開規定未經許可擅自接電使用，自應依同條後段論處；其
    與「阿德」及「阿豐」間，有犯聯絡與行為分擔，均為共同正犯。爰審酌被告犯
    罪之動機、目的、手段、所生危害及犯罪後態度等一切情狀，量處如主文所示之
    刑，並諭知易科罰金之折算標準，以示懲戒。
三、本件被告既係頂讓前手甲○○所經營之上開「山雨天青ＫＴＶ店」，而繼續使用
    該建築物經營相同業務，則甲○○先前所為，自亦涉有未經許可擅自使用依建築
    法停止使用之建築物，以及未經審查許可擅自接電使用依建築法停止供電之建築
    物等犯行，惟此部分未據起訴，本院尚不得併予審理，應由檢察官另行偵辦，併
    此敘明。
據上論斷，應依刑事訴訟法第二百九十九條第一項前段，建築法第九十四條之一，刑
法第十一條前段、第二十八條、第四十一條，罰金罰鍰提高標準條例第二條，現行法
規所定貨幣單位折算新臺幣條例第二條，判決如主文。
本案經檢察官程秀蘭到庭執行職務。
中      華      民      國      八十九      年     五     月     五     日
                                      臺灣板橋地方法院刑事第二庭
                                          法  官  王  屏  夏
右正本證明與原本無異
如不服本判決應於送達後十日內向本院提出上訴狀
                                          書記官  楊  璧  華
中      華      民      國      八十九      年     六     月     五     日
附錄本案論罪科刑法條全文：
建築法第九十四條之一：
依本法規定停止使用或封閉之建築物，非經許可不得擅自使用；未經許可擅自使用經
制止不從者，處一年以下有期徒刑、拘役或科或併科新臺幣三十萬元以下罰金。


司法院資訊處製作；財團法人民間司法改革基金會備份。
